最　高　行　政　法　院　判　決　　　　　　　　　　九十三年度判字第四五六號
　　上　訴　人　甲○○
　　訴訟代理人　花瑞銘
　　　　　　　　陳智超律師
　　被 上訴 人　經濟部智慧財產局
　　代　表　人　乙○○
　　參　加　人　丙○○
右當事人間因新型專利異議事件，上訴人對於中華民國九十一年十一月六日臺北高等
行政法院九十年度訴字第五七五三號判決，提起上訴，本院判決如左：
　　主  文
上訴駁回。
上訴審訴訟費用由上訴人負擔。
　　理  由
一、緣參加人於民國（下同）八十八年四月二十六日以「可快速鎖合之螺絲結構」向
    被上訴人申請新型專利，經被上訴人編為第00000000號審查，准予專利
    （下稱系爭案）。公告期間，上訴人以該系爭案不符新型專利要件，並檢具八十
    七年一月二十一日公告第00000000號「螺釘結構」新型專利案公告及說
    明書影本（下稱引證一）暨西元一九七四年二月五日公告之美國第000000
    0號專利案及部分中譯本（下稱引證二）為證據，對之提起異議，經被上訴人審
    查後，於九十年一月十一日以（九○）智專三（一）○五○一七字第○九○八九
    ○○○○一五號專利異議審定書為「異議不成立」之處分。上訴人不服，提起訴
    願，亦遭駁回，乃提起本件行政訴訟。
二、本件上訴人主張：系爭案係於八十八年四月二十六日申請，專利範圍為一種可快
    速鎖合之螺絲結構，其所主張之創新處在於「螺牙部上另斜切一剖溝，剖溝寬度
    由上向下逐漸縮小」。而引證一則於八十七年一月二十一日公告，其新型專利之
    螺釘結構之特徵在於「釘桿具有兩個或兩個以上之複數凹槽」，實已涵蓋系爭案
    之螺絲結構中具有一槽溝以及螺牙部上所另具有之一剖溝。即引證一中界定之凹
    槽（即剖溝）；因具有圓弧度，其寬度由小漸形放大，再由寬大漸形收歛而向下
    漸形縮小，實已包含系爭案創作中「剖溝的寬度係由上向下漸縮小」之特徵，足
    見系爭案應不具備新型專利之新穎性要件。又系爭案與引證案加以比較，雖有第
    二凹槽為「平行」於釘桿或「斜切」之差異，但在先申請之引證一業已明確揭示
    出平行之第二凹槽之情況，應尚可為各種不同之型態，自包含斜切之實施態樣；
    況此種具有斜切之凹槽（引證二）已屬廣為人知之技術，即可充分證明系爭案為
    「熟悉該項技術者所能輕易完成」，而不具進步性，系爭案既不具新穎性與進步
    性已違反行為時專利法第九十八條第一項第一款及第二項之規定，因而起訴請求
    撤銷訴願決定及原處分之判決。
三、被上訴人則以：系爭案可快速鎖合之「螺絲結構」與引證一及引證二皆有差異。
    引證一係於螺釘釘桿上設二個以上凹槽，凹槽具圓弧度，其凹槽之形成方向與釘
    桿中心線平行，則凹槽周緣直線排列之螺旋牙紋因同時與物件接觸，阻力較大，
    而系爭案之剖溝為斜切，其周緣之螺牙不致同時接觸物件，阻力較小，能快速攻
    牙鎖入物件，二者之構造、功效並不相同。又引證二係於螺絲無螺紋部分設凹槽
    ，形成切削槽，而系爭案則在螺絲螺牙部設剖溝，加速螺絲的螺紋速度，二者之
    技術手段及功效亦不相同，故引證一及二均不足以證明系爭案不具新穎性及進步
    性等語，資為抗辯。
四、原審斟酌全辯論意旨及調查證據之結果，以：系爭專利案「可快速鎖合之螺絲結
    構」，係具有一螺絲本體，該螺絲本體上並形成有螺牙部，且於螺絲本體近底緣
    處之螺牙部上開設有槽溝，該槽溝與螺絲本體之中心線形成有一傾斜夾角，因槽
    溝隨著傾斜角度開設變化，而使槽溝端面之螺牙呈階狀設置，其專利特徵在於該
    螺絲本體之螺牙部上，另斜切形成有一剖溝，該剖溝之寬度乃由上向下漸形縮小
    。上訴人雖以系爭案之槽溝技藝已廣為人知，而不具進步性云云，惟查系爭專利
    案螺絲本體近底緣處之螺牙部上所開設之槽溝，並非其專利特徵所在，故上訴人
    此點主張自無足採。又查系爭案之剖溝為斜切，使剖溝旁邊之環牙成階狀設置，
    有助於螺本體快速攻牙，而引證一之二凹槽兩側係分別與釘桿中心線平行及形成
    圓弧狀，槽徑由中間向兩端漸形收縮，其中與釘桿中心線平行側之螺牙因與物件
    同時接觸，其阻力必大於系爭案僅一螺牙接觸物件，故系爭案與引證一之構造及
    功效並不相同，足見系爭案具有功效增進之功能，上訴人所指引證一之攻牙效果
    大於系爭案及系爭案未有任何功效增進云云，均無足取。末查引證二之凹槽係螺
    絲鑽頭處之切削槽，與系爭案在螺牙部上，斜切形成之剖溝，二者之構造及技術
    均不相同，故引證二亦不足以證明系爭案不具新穎性及進步性。從而，被上訴人
    以系爭案無違行為時專利法第九十七條、第九十八條第一項第一、二款及第二項
    之規定，而為本件異議不成立之處分，於法並無不合，訴願決定，予以維持，亦
    屬妥適。因將原決定及原處分，均予維持，駁回上訴人之訴。
五、按凡對物品之形狀、構造或裝置之創作或改良，而可供產業上利用者，得依行為
    時專利法第九十七條及第九十八條第一項前段規定申請取得新型專利。本件系爭
    案以「可快速鎖合之螺絲結構」申請取得專利，而上訴人所引用之引證一及引證
    二既不足以否定系爭案之新穎性及進步性，則被上訴人對上訴人之異議為異議不
    成立之處分，訴願決定亦予維持，均無不合；原審將原決定及原處分均予維持，
    駁回上訴人之訴，經核並無違誤，上訴論旨，仍執前詞，指摘原判決違誤，求予
    廢棄，為無理由，應予駁回。
六、據上論結，本件上訴為無理由，爰依行政訴訟法第二百五十五條第一項、第九十
    八條第三項前段，判決如主文。
中　　華　　民　　國　　九十三　　　年　　　四　　　　月　　二十二　　　日
                    最 高 行 政 法 院  第 二 庭
                                審 判 長 法  官　　　葉　振　權
                                         法  官      林　清　祥
                                         法  官　　　姜  仁  脩
                                         法  官　　　劉  鑫  楨
                                         法  官　　　吳  明  鴻
右  正  本  證  明  與  原  本  無  異
　　　　　　　　　　　　　　　　　　　　 法院書記官　王　福　瀛
中　　華　　民　　國　　九十三　　　年　　　四　　　　月　　二十六　　　日
